【裁判字號】    97,上訴,1799
【裁判日期】    971215
【裁判案由】    違反毒品危害防制條例
【裁判全文】
臺灣高等法院高雄分院刑事判決        97年度上訴字第1799號
上  訴  人
即  被  告  甲○○
上列上訴人因違反毒品危害防制條例案件，不服臺灣高雄地方法
院97年度訴字第403 號中華民國97年10月9 日第一審判決（起訴
案號：臺灣高雄地方法院檢察署96年度毒偵字第10261 號），提
起上訴，本院判決如下：
    主  文
原判決撤銷。
甲○○施用第一級毒品，累犯，處有期徒刑壹年；扣案之海洛因
壹拾貳包 (均含包裝袋，合計驗檢驗後淨重壹點柒貳肆公克）沒
收銷燬之。又施用第二級毒品，累犯，處有期徒刑柒月，扣案之
吸食器壹組沒收。應執行有期徒刑壹年肆月，扣案之海洛因壹拾
貳包 (均含包裝袋，合計驗檢驗後淨重壹點柒貳肆公克）沒收銷
燬之、吸食器壹組沒收。
    事  實
一、甲○○曾於民國84年間因販賣化學合成麻醉藥品案件，經本
    院判處有期徒刑5 年6 月，於84年4 月6 日入監，88年2 月
    5 日因假釋出監，又遭撤銷假釋；復於同年間因施用毒品案
    件，經臺灣高雄地方法院裁定送戒治處所施以強制戒治，並
    由臺灣高雄地方法院檢察署檢察官為不起訴處分確定；再於
    90年間因施用毒品案件經檢察官起訴並聲請強制戒治，戒治
    部分經臺灣高雄地方法院裁定令入戒治處所施以強制戒治，
    嗣經裁定停止戒治並付保護管束，已於91年5 月29日保護管
    束期滿執行完畢；起訴部分經臺灣高雄地方法院號判處有期
    徒刑10月、6 月，並定執行刑為有期徒刑1 年3 月確定，並
    接續執行前案殘刑有期徒刑3 年9 月29日，已於95年5 月9
    日因縮短刑期執行完畢。不知戒絕毒癮，復於96年3 月16日
    即強制戒治執行完畢後5 年內，因施用第一級毒品及第二級
    毒品，經臺灣高雄地方法院判處有期徒刑10月、4 月並分別
    減為有期徒刑5 月、2 月，並定執行刑為有期徒刑6 月確定
    ，尚未執行，猶仍無意戒除，明知海洛因及甲基安非他命分
    別係毒品危害防制條例第2 條第2 項第1 款及第2 款所管制
    之第一級毒品及第二級毒品，不得非法施用，竟基於施用海
    洛因之犯意，於96年10月16日13時30分許，在高雄市三民區
    ○○○路45巷9 號5 樓之3 租屋處，將海洛因摻入香菸點燃
    吸食之方式，施用海洛因1 次；另基於施用甲基安非他命之
    犯意，於同日9 時許，在同上租屋處，將甲基安非他命置放
    在玻璃球內燒烤之方式，施用甲基安非他命1 次。嗣於同日
    15時35分許，與葉家良在高雄市○○區○○街2 號前，因行
    蹤可疑，經警盤查，並經同意對其等之身體及住所執行搜索
    ，在葉家良身上查獲甲○○所有並寄放之海洛因10包（合計
    毛重3.74公克，驗後淨重合計1.64公克），並在甲○○租屋
    處查獲其所有之海洛因2 包（驗前合計淨重0.103 公克，驗
    後合計淨重0.084 公克；與以上10包合計驗後淨重為1.724
    公克）、及其所有供施用甲基安非他命所用之吸食器1 組，
    並經甲○○同意採集尿液送驗，結果呈現嗎啡及甲基安非他
    命之陽性反應，始悉上情。
二、案經高雄市政府警察局鼓山分局報請臺灣高雄地方法院檢察
    署檢察官偵查起訴。
    理  由
一、查上訴人即被告甲○○（下稱被告）所犯係死刑、無期徒刑
    、最輕本刑為3 年以上有期徒刑以外之罪，其就被訴事實為
    有罪之陳述，經本院告知簡式審判程序之旨，並聽取公訴人
    及被告之意見後，經合議庭評議後，裁定進行簡式審判程序
    。又本件卷內之人證、物證、書證等證據，依同法第273 條
    之2 規定，不受第159 條第1 項關於傳聞法則規定之限制，
    依法均有證據能力，合先敘明。
二、本件施用海洛因及甲基安非他命之犯罪事實，業據被告供認
    不諱，被告於查獲後所採集之尿液，送請高雄市立凱旋醫院
    檢驗結果，分別呈嗎啡及甲基安非他命陽性反應，有該院濫
    用藥物尿液檢驗報告、查獲毒品案件嫌疑人尿液代碼姓名對
    照登記表可稽。且扣案之白色粉末12包，經送檢驗結果（其
    中10包合計毛重3.74公克，驗後淨重合計1.64公克；另2 包
    驗前合計淨重0.103 公克，驗後合計淨重0.084 公克；以上
    12包之驗後合計淨重為1.724 公克），均含有海洛因成分，
    有高雄市立凱旋醫院97年6 月16日高市凱醫字第7292號濫用
    藥物成品檢驗鑑定書及法務部調查局97年7 月7 日調科壹字
    第09723028830 號濫用藥物實驗室鑑定書可稽，復有供施用
    甲基安非他命使用之吸食器1 組扣案可佐，被告之自白應與
    事實相符，自可採為認定事實之證據。罪證明確，犯行洵堪
    認定。
三、查施用第一級毒品、施用第二級毒品均為犯罪行為，毒品危
    害防制條例第10條定有處罰明文。故施用第一級毒品、第二
    級毒品者，依前揭規定本應科以刑罰。惟基於刑事政策，對
    合於一定條件之施用者，則依同條例第20條、第23條之規定
    ，施以觀察、勒戒及強制戒治之保安處分。又毒品危害防制
    條例於92年7 月9 日修正公布，自93年1 月9 日施行，其中
    第20條、第23條將施用毒品之刑事處遇程序，區分為「初犯
    」及「五年內再犯」、「五年後再犯」。依其立法理由之說
    明：「初犯」，經觀察、勒戒或強制戒治後，應為不起訴處
    分或不付審理之裁定；經觀察、勒戒或強制戒治執行完畢釋
    放後，「五年內再犯」者，因其再犯率甚高，原實施之觀察
    、勒戒及強制戒治既已無法收其實效，爰依法追訴或裁定交
    付審理。至於經觀察、勒戒或強制戒治執行完畢釋放後，「
    五年後再犯」者，前所實施之觀察、勒戒或強制戒治已足以
    遮斷其施用毒品之毒癮，為期自新及協助其斷除毒癮，仍適
    用「初犯」規定，先經觀察、勒戒或強制戒治之程序。從而
    依修正後之規定，僅限於「初犯」及「五年後再犯」二種情
    形，始應先經觀察、勒戒或強制戒治程序。倘被告於五年內
    已再犯，經依法追訴處罰，縱其第三次（或第三次以上）再
    度施用毒品之時間，在初犯經觀察、勒戒或強制戒治執行完
    畢釋放五年以後，已不合於「五年後再犯」之規定，且因已
    於「五年內再犯」，顯見其再犯率甚高，原實施觀察、勒戒
    或強制戒治，已無法收其實效，即應依該條例第10條處罰（
    最高法院97年度第5 次刑事庭會議紀錄參照）。查被告曾於
    90年間因施用毒品案件經檢察官起訴並聲請強制戒治，戒治
    部分經臺灣高雄地方法院裁定令入戒治處所施以強制戒治，
    嗣經裁定停止戒治並付保護管束，已於91年5 月29日保護管
    束期滿執行完畢；起訴部分經臺灣高雄地方法院號判處有期
    徒刑10月、6 月，並定執行刑為有期徒刑1 年3 月確定，因
    接續執行前案殘刑有期徒刑3 年9 月29日，已於95年5 月9
    日因縮短刑期執行完畢。復於96年3 月16日即強制戒治執行
    完畢後5 年內，因施用第一級毒品及第二級毒品，經臺灣高
    雄地方法院判處有期徒刑10月、4 月並分別減為有期徒刑5
    月、2 月，並定執行刑為有期徒刑6 月確定，尚未執行，有
    臺灣高等法院被告前案紀錄表附卷可參，足認被告確於強制
    戒治執行完畢後，5 年內再犯毒品危害防制條例第10條第1
    項、第2 項施用第一級毒品罪、施用第二級毒品罪，並經判
    刑確定，尚未執行，其又再度犯本件施用第一級毒品罪及施
    用第二級毒品罪，距其強制戒治執行完畢釋放後，雖然已逾
    5 年，仍應依法論科。
四、按海洛因、甲基安非他命分別為毒品危害防制條例第2 條第
    2 項第1 款、第2 款所明定之第一級毒品、第二級毒品，核
    被告施用海洛因、甲基安非他命之行為，係分別犯同條例第
    10條第1 項、第2 項之施用第一級毒品罪及施用第二級毒品
    罪。被告持有海洛因、甲基安非他命後進而施用，其持有之
    低度行為，應為施用之高度行為吸收，不另論罪。被告所犯
    上述兩罪，犯意各別，罪名有異，應予分論併罰。查被告曾
    於84年間因販賣化學合成麻醉藥品案件，經本院判處有期徒
    刑5 年6 月，於84年4 月6 日入監，88年2 月5 日因假釋出
    監，又遭撤銷假釋；復於90年間因施用毒品案件，經臺灣高
    雄地方法院號判處有期徒刑10月、6 月，並定執行刑為有期
    徒刑1 年3 月確定，並接續執行前案殘刑有期徒刑3 年9 月
    29日，已於95年5 月9 日因縮短刑期執行完畢，有臺灣高等
    法院被告前案紀錄表附卷可稽，其於5 年以內再故意犯本件
    有期徒刑以上之上述兩罪，均應依刑法第47條第1 項之規定
    ，論以累犯，並加重其刑。
五、原審據以論罪科刑，固非無見。惟查：(一)被告遭查獲之白色
    粉末共13包，其中1 包並未檢出海洛因成分，有高雄市立凱
    旋醫院濫用藥物成品檢驗鑑定書可稽（原審卷第136 頁），
    原審併予宣告沒收鎖燬，顯有誤會。(二)扣案之吸食器1 組，
    係被告所有並供其施用甲基安非他命使用，原審未於事實欄
    加以認定，亦有未合。被告上訴意旨，認為量刑過重，雖無
    理由，但原判決既有以上可議之處，應由本院將原判決撤銷
    改判。爰審酌被告前因施用毒品案件，迭經觀察、勒戒及強
    制戒治後，猶再施用，足見其惡習已深，且戒絕毒癮之意志
    不堅，未能體悟施用毒品對自己、家人造成之傷害及社會之
    負擔，惟念其於犯後坦承犯行，態度尚稱良好，及施用毒品
    本質上係屬戕害自身健康之行為，尚未直接危害他人，反社
    會性之程度應屬較低等一切情狀，仍如原審量處施用第一級
    毒品有期徒刑1 年、施用第二級毒品有期徒刑7 月；並定應
    執行刑為有期徒刑1 年4 月。扣案之海洛因12包（其中10包
    驗後淨重合計1.64公克；另2 包驗後合計淨重0.084 公克；
    以上驗後合計淨重為1.724 公克），不問屬於犯人與否，應
    依毒品危害防制條例第18條第1 項前段之規定，宣告沒收銷
    燬之；而毒品包裝於毒品鑑驗後仍包覆毒品，包裝袋上有微
    量毒品殘留，客觀上已與毒品無法析離，亦應依前揭規定併
    予沒收銷燬之。送驗耗費之海洛因，既已滅失不存在，自無
    宣告沒收銷燬之必要。扣案之吸食器1 組，為被告所有並供
    其施用甲基安非他命所用之物，業據被告供明在卷，爰依刑
    法第38條第1 項第2 款之規定，宣告沒收。其餘扣案之電子
    磅秤、研磨機、封口機各1 台及夾鏈袋5 包，均非違禁物，
    亦非專供施用毒品所用之物，被告雖坦承為其所有，但與本
    案施用第一級毒品及施用第二級毒品之犯罪，並無直接關聯
    性，不予宣告沒收。扣案之注射針筒3 支，非被告所有，無
    從宣告沒收。
據上論斷，應依刑事訴訟法第369 條第1 項前段、第364 條、第
273 條之1 第1 項、第299 條第1 項前段，毒品危害防制條例第
10條第1 項、第2 項、第18條第1 項前段，刑法第11條、第47條
第1 項、第51條第5 款、第38條第1 項第2 款，判決如主文。
本案經檢察官鄭銘謙到庭執行職務。
中    華    民    國    97    年    12    月    15    日
                  刑事第五庭    審判長法  官  曾永宗
                                      法  官  任森銓
                                      法  官  王伯文
以上正本證明與原本無異。
施用第二級毒品部分，不得上訴。
施用第一級毒品部分，如不服本判決應於收受本判決後10日內向
本院提出上訴書狀，其未敘述上訴理由者，並得於提起上訴後10
日內向本院補提理由書狀（應附繕本）「切勿逕送上級法院」。
中    華    民    國    97    年    12    月    15    日
                                      書記官  黎  珍
附錄本件判決論罪科刑法條：
毒品危害防制條例第10條第1 項、第2 項：
施用第一級毒品者，處6 月以上5 年以下有期徒刑。
施用第二級毒品者，處3 年以下有期徒刑。


司法院資訊處製作；財團法人民間司法改革基金會備份。
